【裁判字號】    98,消債更,417
【裁判日期】    980626
【裁判案由】    聲請更生程序
【裁判全文】
臺灣高雄地方法院民事裁定           98年度消債更字第417號
    聲  請  人  甲○○
                            4.
上列當事人因消費者債務清理條例事件聲請更生，本院裁定如下
：
    主  文
聲請駁回。
聲請費用由聲請人負擔。
    理  由
一、聲請意旨略以：聲請人積欠如附表所示之債務，雖前曾於95
    年11月19日與金融機構協商成立債務清償方案，每月應繳協
    商款項新台幣 (下同)24,750 元；惟聲請人僅繳納至97年5
    月即無力繳納，因聲請人任職岡山鎮公所每月薪資45,000元
    ，惟每月必要生活支出包括扶養費、子女教育費、扣薪、房
    租共需34,000元，因而無力繼續支付協商金額，實有不可歸
    責於己之事由而毀諾，且聲請人有不能清償債務或不能清償
    之虞，聲請人所負無擔保或無優先權之債務總額並未逾1,
    200 萬元，復未經法院裁定開始清算程序或宣告破產，爰依
    法聲請更生等語。
二、按「債務人不能清償債務或有不能清償之虞者，得依本條例
    所定更生或清算程序，清理其債務」「債務人與金融機構協
    商成立者，不得聲請更生或清算，但因不可歸責於己之事由
    ，致履行顯有重大困難者，不在此限」「本條例施行前，債
    務人依金融主管機關協調成立之中華民國銀行公會會員辦理
    消費金融案件無擔保債務協商機制與金融機構成立之協商，
    準用前項之規定」，消費者債務清理條例第3 條、第15 1
    條第5 項、第6 項分別定有明文。按消費者如已與金融機構
    協商成立，或於條例施行前，已依金融主管機關協調成立之
    中華民國銀行公會會員辦理消費金融案件無擔保債務協商機
    制與金融機構成立協商之債務人，若僅為圖減免債務，而不
    為債務之履行，自有違誠信原則，並有濫用債務清理機制之
    道德危險，是所謂不可歸責於己之事由致履行顯有重大困難
    之情形，原則上應係指聲請人客觀上支出增加，或財產、收
    入減少，非其於成立協商時所能預期，或因其他協商時並不
    存在之客觀因素而導致經濟窘迫，致履行顯然有重大之困難
    者而言；惟例外如債務人因協商時為爭取利息減少及分期清
    償之優惠勉予同意，但其財產及收入客觀上難以如期履行之
    情形，亦應從寬解為合於上開不可歸責之要件，惟此項事由
    是否存在，應由聲請人為相當之釋明，並提供相關證據以供
    審認。
三、查聲請人主張積欠如附表所示之債務，前曾參與中華民國銀
    行公會會員辦理消費金融案件無擔保債務協商機制，與最大
    債權銀行台新銀行成立協商並繳款至97年5 月後即毀諾等情
    ，業經聲請人陳明，並有財團法人金融聯合徵信中心債權人
    清冊、協議書及聲請人98年2 月20日陳報狀等可稽，應可信
    為真實。
四、聲請人主張每月薪資所得45,000元，惟依其所提95、96年所
    得資料清單所示，95年所得為593,320 元、96年所得為
    645,050 元 (卷第34、36頁)， 計算結果平均每月所得為
    51,599元 (元以下四捨五入)， 聲請人之每月薪資應以
    51,599 元計算較符實情。
五、聲請人主張每月必要生活費用包括日常生活支出2,000 元、
    房租1,000 元、扶養父母每月4,000 元、扶養子女2 人
    10,000元、子女2 人教育費每月13,296元、個人生活支出
    4,000 元、扣薪15,295元；就個人生活支出及日常生活合計
    6,000 元部分雖未提出全部基本生活開銷憑證，惟未逾內政
    部公告之98年度台灣省低收入戶最低生活費每人每月9,829
    元應屬合理；至扶養父母每月4,000 元部分，聲請人父名下
    有房地、田賦共4 筆，公告現值合計即有3,363,763 元，另
    有汽車1 輛，難認無維持生活之能力、聲請人之母名下亦有
    房地及田賦共3 筆，公告現值約1,122,406 元，亦難認無維
    持生活之能力，且聲請又已負鉅額債務，對2 人之扶養費不
    能認為必要支出方屬公允；另聲請人自陳次子已畢業待役中
     ( 卷12 頁)， 顯已有自謀生活之能力、長子依聲請人所提
    之學生證 (卷第49頁)， 亦可於本年度即大學畢業，且又已
    成年，本難認有再受扶養及支出學費之必要，惟毀諾時仍在
    學確有該支出該部分費用之必要，惟其中住宿費每學期
    22,500元部分，因義守大學亦在高雄縣，難認有另行租屋居
    住之必要，該部分費用自應剔除，而學費每學期48,273元，
    平均每月8,046 元，加計聲請人主張其子生活費5,000 元，
    每月合計13,046元，為聲請人毀諾時需支出之其子生活及教
    育費；又聲請人之戶籍地及陳報之住址均為其父所有房地之
    岡山鎮○○○街200 號，亦難認有再另行支付租金之必要；
    是聲請人每月必要生活支出應僅以19,046元計算；至遭扣薪
    部分聲請人之債務亦因而減少，且係因聲請未依約履行債務
    所致，亦難認為係屬生活必要支出。依上開聲請人之收入計
    算扣除聲請人本身必要生活費用後，聲請人仍有每月32,553
    元，顯足以負擔每月協商款24,750元，難認其有何因不可歸
    責於己致履行顯有重大困難之事由存在。
六、再更生程序係為保護有更生誠意之債務人而設，債務人如不
    配合法院而為協力行為，即足認其欠缺清理債務之誠意，且
    無聲請更生之真意，自無加以保護之必要（本條例第9 條、
    第46條參照）。本件聲請人提出之證據，既難認其有何不可
    歸責於己致履行顯有重大困難或不能履行之情事；聲請人復
    未提出其他利己證據以實其說，為免債務人恣意毀諾，濫用
    更生清理程序；本件聲請人聲請更生，應認係屬要件不備，
    其情形又屬無從補正，是依上開說明，應駁回其更生之聲請
    。
七、依消費者債務清理條例第11條第1 項、第15條，民事訴訟法
    第95條、第78條，裁定如主文。
中    華    民    國    98    年    6     月    26    日
                  民事第四庭    法  官  林玉心
上為正本係照原本作成。
如對本裁定抗告，須於裁定送達後10日內向本院提出抗告狀。
中    華    民    國    98    年    6     月    26    日
                                書記官  林國龍
附表：
┌──┬────────────┬────────┬────────────┐
│編號│債權人                  │金額（新臺幣）  │  種        類          │
├──┼────────────┼────────┼────────────┤
│一  │國泰世華銀行            │ 483,361元      │信貸、信用卡            │
├──┼────────────┼────────┼────────────┤
│二  │渣打銀行                │ 158,682元      │信用卡                  │
├──┼────────────┼────────┼────────────┤
│三  │匯豐銀行                │ 193,064元      │信用卡                  │
├──┼────────────┼────────┼────────────┤
│四  │新光銀行                │  73,792元      │信用卡                  │
├──┼────────────┼────────┼────────────┤
│五  │聯邦銀行                │  85,716元      │信用卡                  │
├──┼────────────┼────────┼────────────┤
│六  │遠東銀行                │ 122,646元      │信用卡                  │
├──┼────────────┼────────┼────────────┤
│七  │玉山銀行                │ 139,725元      │信貸、信用卡            │
├──┼────────────┼────────┼────────────┤
│八  │大眾銀行                │ 466,168元      │信貸、信用卡            │
├──┴────────────┴────────┴────────────┤
│ 合計                          1,723,154元                                │
│                                                                          │
└─────────────────────────────────────┘


司法院資訊處製作；財團法人民間司法改革基金會備份。
